【裁判字號】    90,易,1771
【裁判日期】    900717
【裁判案由】    違反台灣地區與大陸地區人民關係條例
【裁判全文】
臺灣臺中地方法院刑事判決                          九十年度易字第一七七一號
    公  訴  人  台灣台中地方法院檢察署檢察官
    被      告  甲○○
右列被告因違反台灣地區與大陸地區人民關係條例等案件，經檢察官提起公訴（九十
年度偵字第八五七六號），本院判決如左：
    主  文
甲○○違反不得僱用大陸地區人民在臺灣地區從事未經許可之工作之規定，處拘役肆
拾日，如易科罰金，以佰元即新台幣玖佰元折算壹日。
    事  實
一、甲○○明知乙○○係未經內政部警政署入出境管理局許可，而偷渡進入台灣地區
    之非法入境大陸地區人民，為違反國家安全法之犯人，且不得僱用在台灣地區從
    事未經許可之工作，竟未經許可，自民國九十年二月初起，以日薪新台幣（下同
    ）二千元之代價，僱用乙○○在台中市○○路與軍福十三路口軍功國小工地從事
    未經許可之油漆工工作，並提供工地附近之工寮供乙○○居住，以此方法藏匿犯
人。迄至九十年五月九日十六時三十分許，經警當場在上開工地查獲甲○○與乙
    ○○二人，始悉上情。
二、案經苗栗縣警察局通霄分局報請臺灣臺中地方法院檢察署檢察官偵查起訴。
    理  由
一、訊據被告甲○○固坦承僱用乙○○從事未經許可之油漆工工作，惟矢口否認有何
    違反台灣地區與大陸地區人民關係條例及藏匿人犯等犯行，辯稱：伊不知乙○○
    為大陸地區人民，當時乙○○自稱係來自蘭嶼之原住民，自幼尾隨父母至高雄，
    身份證為其姊夫拿去辦理漁船貸款，因為其聲音腔調及外型均像原住民，故未曾
    懷疑其身份云云。惟查，右開事實，業據證人乙○○於警訊及本院審理期間證述
    綦詳，有該訊問筆錄在卷可按，且乙○○對於何以知悉自基隆上岸，乃是因偷渡
    來台時，看到基隆市之路標，至於來台中被查獲，經警察告知才曉得是台中市，
    並未曾告知伊係蘭嶼原住民，伊根本不知蘭嶼此地名，且初向被告應徵時，尚自
    稱來自高雄，約過二、三天有告知被告是偷渡來台之大陸地區人民，因為伊不想
    欺騙人，故特予告知，但被告仍然聘僱伊從事油漆工作等情，業據證人乙○○陳
    述如前，且被告與證人彼此間並無何仇隙，證人乙○○即將遣送回大陸，目前仍
    收容於內政部警政署大陸地區人民新竹處理中心，爾後碰面機率渺茫，自無何設
    詞誣陷之理；況據本院觀察法庭活動所得，被告於證人未到庭應訊前，仍然表情
    嚴肅堅稱不知乙○○為偷渡來台之大陸人士，於提訊證人乙○○與被告對質時，
    則稍顯慌亂，應答微有顫抖之情，至於證人乙○○則仍神若自定，並要求被告須
    將積欠薪資六萬餘元（被告稱只有五萬元左右）及行李交還，堪認證人乙○○所
    為證詞係屬可採；且被告僱用來路不明之乙○○近三個多月，竟未索身份證件，
    有違常情，其與乙○○朝夕相處，對於乙○○口音不似本地人，當為其所能知悉
    ，其外型亦顯清秀斯文，與原住民多為黝黑粗獷者不同，是被告辯稱不知乙○○
    為偷渡來台之大陸人士，顯無可採。本件事證業臻明確，被告犯行至堪認定。
二、核被告甲○○所為，係犯刑法第一百六十四條第一項之藏匿人犯罪，並違反台灣
    地區與大陸地區人民關係條例第十五條第四款不得僱用大陸地區人民在台灣地區
    從事未經許可之工作之規定，應依同條例第八十三條第一項之規定予以處罰。被
    告提供住宿予偷渡入境之大陸地區人民，並同時僱用於工地工作，係以一行為觸
    犯數罪名，為想像競合犯，依刑法第五十五條規定從一重之台灣地區與大陸地區
    人民關係條例第八十三條第一項之規定處斷。爰審酌被告犯罪動機、手段、方法
    、所生危害、犯後態度及其前無不良素行，有台灣台中地方法院檢察署刑案資料
    查註紀錄表及台灣高等法院被告全國前案紀錄表各一紙在卷可徵等一切情狀，量
    處如主文所示之刑，並諭知易科罰金之折算標準。
據上論斷，應依刑事訴訟法第二百九十九條第一項前段，台灣地區與大陸地區人民關
係條例第八十三條第一項，刑法第十一條前段、第一百六十四條第一項、第五十五條
、刑法第四十一條第一項前段，罰金罰鍰提高標準條例第一條前段、第二條，判決如
主文。
中      華      民      國      九十      年      七      月    十七    日
                                        法  官    賴  妙  雲
右正本證明與原本無異。
如不服本判決，應於送達後十日內向本院提出上訴狀（須附繕本），上訴於台灣高等
法院台中分院。
                                        書記官
中      華      民      國      九十      年      七      月    十七    日
附錄論罪科刑法條
台灣地區與大陸地區人民關係條例第八十三條第一項
刑法第一百六十四條第一項
藏匿犯人或依法逮捕、拘禁之脫逃人或使之隱避者，處二年以下有期徒刑、拘役或五
百元以下罰金。
意圖犯前項之罪而頂替者，亦同。


司法院資訊處製作；財團法人民間司法改革基金會備份。
